【裁判字號】    90,訴,488
【裁判日期】    900924
【裁判案由】    給付借款
【裁判全文】
臺灣雲林地方法院民事判決  九十年度訴字第四八八號
    原      告  乙○○
    被      告  甲○○
右當事人間請求給付借款事件，本院判決如左：
    主      文
被告應給付原告新台幣貳佰萬元，及自民國九十年七月二十六日起至清償日止，按週
年利率百分之五計算之利息。
訴訟費用由被告負擔。
    事      實
甲、原告方面：
壹、聲明：如主文所示。
貳、陳述：
一、被告於民國八十三年底持付款人為第一商業銀行虎尾分行、發票人為潘旭晃、背
    書人為被告、發票日為八十四年二月十六日、票號為ＪＢ0000000、面額
    新台幣（下同）二百萬元之支票（下稱系爭支票）乙紙向伊借款，伊旋即將二百
    萬元交予被告，詎屆發票日提示，因發票人潘旭晃死亡而未兌現，迭經催告清償
    ，被告一再要求延期，然迄今仍未清償，爰依票據及消費借貸關係提起本訴。
二、伊本不認識被告，然因訴外人林勝吉帶被告至伊公司請求借錢，伊收取系爭支票
    後，即將錢交給被告，至於其等間之借款情形為何伊根本不知。
、證據：提出支票、退票理由單影本各乙份。
乙、被告方面：
壹、聲明：原告之訴駁回。
貳、陳述：
一、原告依票據關係請求被告給付系爭票款之請求權業已罹於時效，被告自得拒絕給
    付。
二、系爭支票乃訴外人潘旭晃欲向訴外人林勝吉借款所簽發，因訴外人林勝吉表示無
    資金而欲向原告轉借，並要求伊在系爭支票上背書，伊因礙於情面而於系爭支票
    上背書，然被告僅係系爭支票之背書人，根本無原告所指伊持系爭支票向其借款
    之情。
三、被告未持系爭支票向原告借款，苟原告主張有此情事自應負舉證責任，況系爭支
    票並未依票據法第一百三十條規定提示，原告自不得行使追索權，且被告根本不
    知系爭支票曾提示，又如何表示要延期？原告主張不足採信。
    理      由
一、原告起訴主張被告於八十三年底持系爭支票向伊借款，詎屆發票日提示，因發票
    人死亡而不獲兌現，迭經催討，然被告迄今仍未清償，爰依票據、消費借貸關係
    提起本訴等語。被告則以：原告之票據關係請求權業已罹於時效，伊自得拒絕給
    付，況伊僅為系爭支票之發票人，非原告所稱之借款人，自不負清償之責等語置
    辯。
二、本件原告係據票據、消費借貸關係提起本訴，觀之民法第一百二十五條規定可知
    ，有關消費借貸關係之請求權消滅時效為十五年，是本件無被告所稱罹於時效之
    情，被告主張容有誤會。
二、按當事人主張有利於己之事實者，就其事實有舉證之責任，民事訴訟法第二百七
    十七條前段定有明文。又按原告對於自己主張之事實已盡證明之責後，被告對其
    主張，如抗辯其不實並提出反對之主張者，則被告對其反對之主張，亦應負證明
    之責，此為舉證責任分擔之原則，最高法院十八年度上字第二八五五號判例可資
    參照。經查，原告主張上揭事實，業據提出支票、退票理由單各一份為證，且證
    人林勝吉亦到庭證稱：原告是伊大舅子、被告係伊好朋友，緣於八十三年十二月
    下旬，被告電邀伊至其家，當時訴外人潘旭晃在場，系爭支票係由被告背書並交
    予伊請求幫忙調現，當時彼等二人表明要借款，過二天，伊先至原告公司，被告
    隨後才到，原告於收受系爭支票後即當場將二百萬元交予被告，至於被告拿到錢
    後如何處理，伊並不知悉等語，足認原告主張上情，業已盡證明之責，則揆之上
    開判例意旨，被告既否認有收受該二百萬元之情，自應盡反證之責，然迄今仍未
    舉證以實其說，其空言否認，尚不足取，是堪信原告之主張為真實。
三、從而，原告本於消費借貸關係請求被告給付二百萬元，及自支付命令狀繕本送達
    之翌日即九十年七月二十六日起至清償日止，按週年利率百分之五計算之利息，
    為有理由，應予准許。
四、據上論結，原告之訴為有理由，依民事訴訟法第第七十八條，判決如主文。
中      華      民      國    九十      年      九      月    二十四    日
                                    臺灣雲林地方法院民事庭
~B法      官  陳秋如
右為正本係照原本作成
如對本判決上訴須於判決送達後二十日內向本院提出上訴狀（須附繕本），並向本院
繳納上訴裁判費新台幣萬元後，本院始將本事件送上訴審審理。
中      華      民      國    九十      年      九      月    二十四    日
~B法院書記官  廖錦棟


司法院資訊處製作；財團法人民間司法改革基金會備份。
